臺灣高等法院民事裁定
109年度抗字第1226號
抗  告  人  楊筑安  
上列抗告人因與相對人台新國際商業銀行股份有限公司間分配表
異議之訴事件，對於中華民國109年7月8日臺灣基隆地方法院109
年度訴字第316號所為裁定提起抗告，本院裁定如下： 
    主  文
抗告駁回。
抗告費用由抗告人負擔。
    理  由
一、抗告人起訴及抗告意旨略以：伊為原法院民事執行處（下稱
    執行法院）108年度司執字第19553號事件（下稱系爭執行事
    件）之抵押權人，執行法院於民國109年4月29日製作分配表
    （下稱系爭分配表），定於109年6月9日實行分配，伊就系
    爭分配表所列第一順位債權人即相對人台新國際商業銀行股
    份有限公司債權有疑，而聲明異議，並提起本件訴訟，雖未
    將起訴一事通知執行法院，但為實行債權已花費2年時間，
    並已補正通知，法院仍應受理。爰提起抗告，聲明廢棄原裁
    定等語。
二、按強制執行法第39條第1項規定債權人或債務人對於分配表
    所載各債權人之債權或分配金額有不同意者，應於分配期日
    一日前，向執行法院提出書狀，聲明異議。又異議未終結者
    ，為異議之債權人或債務人，得向執行法院對為反對陳述之
    債權人或債務人提起分配表異議之訴；聲明異議人未於分配
    期日起10日內向執行法院為起訴之證明者，視為撤回其異議
    之聲明。同法第41條第1項及第3項本文定有明文。尋繹該法
    第41條第3項之修正本旨，在於原規定異議人未為起訴之證
    明者，僅生執行法院得依原定分配表實行分配之效果，其所
    提起之訴訟，仍須進行，致生分配程序已終結，而仍須進行
    無益訴訟程序之現象，為加重異議人未為起訴證明之失權效
    果，始修正為未於10日內向執行法院為起訴之證明者，視為
    撤回其異議之聲明，其異議既復不存在，執行法院當然應依
    原定分配表實行分配，受訴法院亦應以其訴為不合法，裁定
    駁回之，以避免執行及訴訟程序之拖延，此乃注重在向執行
    法院為證明，所定10日應屬法定不變期間，一經遲誤即發生
    失權之效果，自無補正之問題（最高法院101年度台抗字第5
    30號裁定參照）。
三、經查：
  ㈠執行法院於109年4月29日製作系爭分配表，並於109年5月1日
    函通知債權人、抵押權人及債務人定於109年6月9日實行分
    配，並告知：債務人及被異議之債權人如於分配期日到場，
    對異議為反對之陳述或未到場，未更正分配表，致異議未終
    結，異議人應於分配期日起10日內對異議相關之債權人或債
    務人提起分配表異議之訴，並向執行法院為起訴之證明（說
    明第8點）。債務人及被異議之債權人均未於分配期日到場
    ，即不同意更正，亦應依前述規定辦理（說明第9點）。異
    議人應於分配期日到場，如未到場而不知前述情形，執行法
    院不另通知，仍應依第8點、第9點辦理（說明第10點）等事
    。抗告人於109年5月11日收受通知，於109年5月18日以系爭
    分配表所列第一順位抵押權人即相對人債權錯誤為由聲明異
    議，執行法院即於翌日函知抗告人，其應依109年5月1日函
    說明第8、9、10點辦理，如提起分配表異議訴訟，應於分配
    期日起10日內提出就異議事項起訴之證明，逾期即依強制執
    行法第41條規定視為撤回分配表異議之聲明。且系爭執行事
    件當事人於109年6月9日之分配期日均未到場，抗告人於109
    年7月14日以聲明異議狀及原裁定向執行法院為起訴證明等
    節，有系爭分配表、原法院109年5月1日、19日基院麗108司
    執慎字第19553號函、109年5月18日、7月14日聲明異議狀、
    分配筆錄及送達證書可考（見影卷）。可見抗告人雖向執行
    法院就系爭分配表聲明異議，但執行法院並未更正，且執行
    法院業以依強制執行法第41條規定，告知抗告人此種情形下
    ，其應於109年6月9日分配期日起10日即109年6月19日內向
    執行法院為起訴之證明，若否，視為撤回其異議之聲明；及
    抗告人提起本訴後，並未於109年6月19日前向執行法院為起
    訴證明等情。
  ㈡抗告人應於分配期日起10日內之法定不變期間向執行法院為
    起訴之證明，乃係強制執行法第41條第3項所明定，抗告人
    未為之，其於109年5月8日為所為異議之聲明自視為撤回。
    又分配表異議之訴須以異議合法存在為前提，前經說明，抗
    告人異議既復不存在，其提起本件分配表異議之訴，即非合
    法。抗告人雖謂：其已於原法院駁回起訴後，於109年7月14
    日向原法院陳報起訴之證明，應認其業已補正，其訴非不合
    法云云。但強制執行法第41條第3項規定之10日為法定不變
    期間，一經遲誤即發生失權之效果，無補正之問題，此一主
    張，要無可取。從而，抗告人提起分配表異議之訴為不合法
    ，應予駁回。原法院裁定駁回其訴，並無違誤。抗告意旨指
    摘原裁定不當，聲明廢棄，為無理由，應予駁回。
四、 據上論結，本件抗告為無理由，爰裁定如主文。
中　　華　　民　　國　　109 　年　　10　　月　　29　　日
                  民事第十一庭  
                        審判長法  官  李慈惠
                              法  官  謝永昌
                              法  官  趙雪瑛
正本係照原本作成。
不得再抗告。
中　　華　　民　　國　　109 　年　　10　　月　　29　　日
 　　　　　　　　　　　　     書記官  郭晋良